【裁判字號】    89,易,953
【裁判日期】    890607
【裁判案由】    毀損等
【裁判全文】
臺灣臺北地方法院刑事判決                          八十九年度易字第九五三號
    公  訴  人  臺灣臺北地方法院檢察署檢察官
    被      告  乙○○
右列被告因妨害公務等案件，經檢察官提起公訴（八十九年度偵字第七一九六號），
本院判決如左：
    主  文
乙○○於公務員依法執行職務時，當場侮辱，處拘役參拾日，如易科罰金以參佰元折
算壹日。
其餘被訴毀損部份無罪。
    事  實
一、乙○○於民國（下同）八十九年四月五日凌晨三時許，酒後（未達心神喪失或精
    神耗弱之程度）至台北縣新店市台北縣警察局新店分局刑事組欲探望因喝酒駕車
    違反公共危險罪案件而遭警留置之友人張昭堰，惟經值班之偵查員林建昇與甲○
    ○向乙○○解釋說明依規定該分局刑事組夜間不得探望會客後，詎乙○○竟不聽
    說明解釋反而動怒，竟以其雙腳踢毀上開分局留置室之鐵門，使固牢鐵門之鐵釘
    掉落一支（被訴毀損罪部分，另行判決無罪，詳後述）；嗣經前開值班之偵查員
    甲○○施予規勸，請乙○○離去，詎乙○○非但不聽勸阻，反而留滯於該分局刑
    事組不離去，且另行基於妨害公務之犯意，於該分局刑事組大聲喧嘩叫問值班之
    偵查員林建昇，質問依法執行勤務之值班偵查員林建昇姓名如何，要等候他（林
    建昇），嗣因值班之偵查員林建昇並未回應，詎乙○○竟對正執行勤務之值班偵
    查員林建昇大聲辱罵以：不敢講是婊子等語；隨後又肆意阻撓當時正對其錄影採
    證之值班偵查員甲○○（未達強暴脅迫之程度），並對值班之偵查員甲○○挑釁
    表示：你敢打我，我是開戰車的等語。
二、案經台北縣警察局新店分局告訴並報請臺灣臺北地方法院檢察署檢察官偵查起訴
    。
    理  由
壹、妨害公務有罪部分：
一、右開被訴妨害公務罪事實部份，已據被告乙○○於本院調查和審理時坦承不諱，
    並經證人即當時值班之偵查員甲○○分別於偵查中和本院審理時證稱明確在卷；
    復有被告乙○○當時妨害公務之錄影帶一捲在卷可證；且經本院分別於調查和審
    理時二度勘驗該錄影帶內容明確，有該勘驗筆錄在卷足稽；可見本案事證明確，
    被告犯行應堪認定。
二、核被告乙○○所為，係犯刑法刑法第一百四十條第一項前段之侮辱公務員罪；爰
    審酌被告之品性和犯罪動機、目的、手段、所生之危害及其犯後已坦承犯行，態
    度良好，已有悔意等一切情狀，量處如主文第一項所示之刑，並諭知易科罰金折
    算之標準，以示懲儆。
貳、無罪部份：
一、公訴意旨略以：被告乙○○於八十九年四月五日凌晨三時許，酒後至台北縣新店
    市台北縣警察局新店分局刑事組欲探望因案遭警留置之友人張昭堰，嗣經警員甲
    ○○解釋說明，依規定夜間不得探望會客，詎乙○○竟不服而動怒，基於毀損之
    故意，以其雙腳踢毀上開分局留置室之鐵門，使固牢鐵門之鐵釘掉落一支，因認
    被告乙○○涉犯有刑法第三百五十四條之毀損罪嫌云云。
二、按犯罪事實應依證據認定之，無證據不得推定其犯罪事實，刑事訴訟法第一百五
    十四條定有明文。又所謂認定犯罪事實之證據，係指足以認定被告確有犯罪行為
    之積極證據而言，如未發現相當證據，或證據不足以證明，自不能以推測或擬制
    之方法，以為裁判基礎，最高法院四十年台上字第八六號著有判例可稽。又「無
    辜之推定」乃刑事司法程序上之基本原則，此種原則表現在刑事案件中，只是另
    一種形式表示負擔之法則。易言之，刑事案件之追訴，必須提出證據（舉證負擔
    ），並需說服至無合理懷疑之地步（證明負擔），始能謂被告有罪。又此處所謂
    「合理的懷疑」是指在一切證據經過全部的比較或考慮後，審理事實的法官本於
    道義良知，對於該項證據有可以說出理由來的懷疑，此時對於追訴之事實，便不
    能信以為真，便應對被告作出無罪之判決。又該項無「合理懷疑」（證明之負擔
    ）應到達何種程度，一般原則上應依民事訴訟與刑事訴訟的分別，而有不同之要
    求，以淺顯易懂之概念而言，前者（民事訴訟）乃錢債細故，後者（刑事訴訟）
    係人命關天。對於刑事案件之被告，用有罪之判決剝奪其生命、自由和名譽等法
    益，顯應需要更為嚴謹之法則，甚至罪刑越重者，應該要求說服（無合理懷疑）
    之程度也越高。在許多民事案件之判例上，除了證據優勢（ＰＲＥＰＯＮＤＥＲ
    ＡＮＣＥ）法則以外，還要有更進而有明白、強而有力、足使人信服之證據，刑
    事上應比前開要求更高，始得對被告為有罪之判決。最高法院八十八年台上字第
    九五四號判決亦認「認定犯罪事實所憑之證據，雖不以直接證據為限，間接證據
    亦包括在內，然而無論直接證據或間接證據，其為訴訟上之證明，須於通常一般
    人均不致有所懷疑，而得確信為真實之程度者，始得據為有罪之認定，倘其證明
    尚未到達此一程度，而有合理之懷疑存在時，即難遽採為不利被告之認定」，即
    採此一見解。
三、本件公訴人認為被告乙○○涉犯有前開毀損罪嫌，無非係以證人即承辦本案之警
    員甲○○於偵查中之指證和當場錄影帶一捲與掉落鐵釘一支、相片四張及書面報
    告一紙資為本案被告乙○○涉犯有前開毀損罪之依據；惟訊據被告乙○○自警訊
    和偵查中與本院調查及審理時均決否認有上開毀損之犯行，辯稱：當時在分局刑
    事組伊之二位朋友事後曾勸伊離開，因當時伊可能有喝酒，對於值班之警員口氣
    不好，故當時有二位警員要將伊抓入拘留所，伊當時只是用腳頂著拘留所鐵門，
    伊並未踢鐵門或踹鐵門，實無毀損之故意，等語。
四、本院認定被告乙○○不構成毀損罪之理由如下：
（一）、按刑法第三百五十四條之毀損罪，必以行為人毀棄、損壞他人之所有物或致
        令不堪用，為其犯罪構成要件；而所謂毀棄、損壞他人之物，則係指對於他
        人之物予以物質上之破壞，致物之效用之全部或一部喪失者而言；另所謂致
        令不堪用，是指以毀壞以外之方法，使其喪失效用者而言。
（二）、公訴人提出之相片四張，該拘留所之鐵門仍完好，顯然該鐵門之效用並未全
        部或一部喪失，此有前開相片四張附於偵查卷可證；再依本院前揭勘驗錄影
        帶之結果，亦未發現該拘留所之鐵門有被毀壞致該鐵門之效用全部或一部喪
        失，此有上開勘驗筆錄在卷足稽。
（三）、而證人即前述值班之偵查員甲○○於本院審理時亦證稱：「他當時用腳踢鐵
        門牢固鐵門的鐵釘掉落，門沒有壞」，「但門並未失去作用」，「（留置室
        鐵門）可以（使用）」各等語明確在卷。
（四）、由上開調查可知，被告乙○○縱使有用腳踢上開拘留所之鐵門，惟該拘留所
        之鐵門仍然可以使用，並未毀壞致喪失效用，核與上開毀損罪之犯罪構成要
        件自有未合；至於前述公訴人提出之鐵釘一支和書面報告一紙，亦不足以證
        明被告乙○○有毀損上開拘留所鐵門之證據，併此敘明。
五、綜上調查結果，並無其他積極證據足資證明被告確有公訴人所指述毀損罪之犯行
    ；且刑法第三百五十四條之毀損罪亦無處罰未遂之明文規定，揆諸前揭判例與說
    明，因不能證明被告犯罪，自應為其無罪之諭知。
據上論斷，應依刑事訴訟法第二百九十九條第一項前段、第三百零一條第一項、刑法
第一百四十條第一項、第四十一條、罰金罰鍰提高標準條例第一條前段、第二條，判
決如主文。
本案經檢察官周治正到庭執行職務
中      華      民      國      八十九      年      六      月    七    日
                                      臺灣臺北地方法院刑事第七庭
                                          法  官  陳  坤  地
右正本證明與原本無異
如不服本判決應於送達後十日內向本院提出上訴狀
                                          書記官  楊  志  純
中      華      民      國      八十九      年      六      月   十二   日
附錄法條：刑法第一百四十條
 (侮辱公務員公署罪)
於公務員依法執行職務時，當場侮辱，或對於其依法執行之職務公然侮辱者，處六月
以下有期徒刑、拘役或一百元以下罰金。對於公署公然侮辱者亦同。


司法院資訊處製作；財團法人民間司法改革基金會備份。
